【裁判字號】    97,訴,949
【裁判日期】    980309
【裁判案由】    拆屋還地
【裁判全文】
臺灣臺南地方法院民事裁定               97年度訴字第949號
原      告  甲○○
訴訟代理人  李孟仁律師
被      告  丙○○○○○○
上列當事人間請求拆屋還地事件，本院裁定如下：
    主    文
原告之訴駁回。
訴訟費用由原告負擔。
    理    由
一、本件原告主張略以： 坐落台南市○區○○段第612地號土地
    （以下簡稱系爭土地）為原告與訴外人鄭庚申等14人所共有
    ，遭非法人團體丙○○○○○○無權占有，爰將丙○○○○
    ○○列為被告，並依所有權作用行使物上請求權，請求丙○
    ○○○○○應將房屋（寺廟）拆除，將系爭土地返還原告及
    其共有人等語。
二、按非法人之團體，設有代表人或管理人者，有當事人能力，
    民事訴訟法第40條第3項定有明文。又民事訴訟法第40條第3
    項所謂非法人團體設有代表人或管理人者，必須有一定之名
    稱及事務所或營業所，並有一定之目的及獨立之財產，最高
    法院64年台上字第2461號判例可資參照。本件原告主張丙○
    ○○○○○是非法人團體云云，惟查，系爭土地所在區域之
    台南市北區公園里里長乙○○於本院審理時陳稱「……我的
    里有很多廟，這廟（指丙○○○○○○）沒有委員會，廟可
    能從清朝就有，鐵皮是我還沒有當里長就有了，蓋的人我還
    要再詢問，整修是信眾說要蓋的……」等語（見本院民國97
    年8月13日言詞辯論筆錄）， 又丙○○○○○○並未依寺廟
    登記規則辦理寺廟登記，有台南市北區區公所函覆本院依職
    權函查之97年7月22日南北民字第0970012989號函 在卷可稽
    。是原告並未舉證證明丙○○○○○○係設有寺廟代表人或
    管理人之非法人團體，而本院亦查無相關事證足資證明丙○
    ○○○○○係設有代表人或管理人之非法人團體，自難認丙
    ○○○○○○符合民事訴訟法第40條第3項規定 之非法人團
    體之成立要件，自應認丙○○○○○○不屬非法人團體。
三、次按原告或被告無當事人能力者，法院應以裁定駁回之，民
    事訴訟法第249條第1項第3款定有明文。 經查，丙○○○○
    ○○為鐵皮搭建而成之寺廟，並非自然人，亦非法人，復非
    民事訴訟法第40條第3項規定之非法人團體 （如前述），依
    法並無當事人能力，且無從補正。從而，原告以丙○○○○
    ○○為被告提起本件訴訟，按之前揭法條規定，並非適法，
    不應准許，應予駁回。
四、依民事訴訟法第249條第1項第3款，第95條、第78條， 裁定
    如主文。
中    華    民    國    98    年    3     月    9     日
                          臺灣臺南地方法院民事第一庭
                                法  官  王 獻 楠
上為正本，係照原本作成。
如不服本裁定，應於裁定送達後10日內向本院提出抗告狀（須附
具繕本），並應繳納抗告費新台幣1,000元。
中    華    民    國    98    年    3     月    9     日
                                書記官  李 靜 怡


司法院資訊處製作；財團法人民間司法改革基金會備份。
